臺灣桃園地方法院民事裁定　　　　　　 99年度監宣字第322號
聲　請　人　莊余愛齡
相　對　人　莊見達
關　係　人（即選定監護人）
　　　　　　莊余愛齡
關　係　人（即指定會同開具財產清冊之人）
　　　　　　莊文正
上列聲請人對於相對人聲請監護宣告事件，本院裁定如下：
    主  文
宣告莊見達（男；民國○○年○ 月○○日生；國民身分證統一編號：
Ｚ000000000號）為受監護宣告人。
選定莊余愛齡（女；民國○○年○ 月○ 日生；國民身分證統一編號
：Ｚ000000000號）為受監護宣告人莊見達之監護人。
指定莊文正（男；民國○○年○ 月○ 日生；國民身分證統一編號：
Ｚ000000000號）為會同開具財產清冊之人。
聲請程序費用由受監護宣告人莊見達負擔。
    理  由
一、本件聲請意旨略以：聲請人為相對人莊見達之配偶，相對人
    約於四、五年前罹患失智症，雖送醫診治但未見起色，近日
    甚且已因精神障礙或其他心智缺陷，致不能為意思表示或受
    意思表示，或不能辨識其意思表示之效果，爰依民法第14條
    第1 項、民事訴訟法第597 條第1 項規定，聲請鈞院准予對
    相對人為監護宣告。並依民法第1111條規定指定聲請人為相
    對人之監護人暨指定相對人之子莊文正為會同開具財產清冊
    之人，並提出親屬系統表、親屬名冊、同意書、戶籍謄本、
    診斷證明書暨評鑑報告、中華民國身心障礙手冊影本等為證
    。
二、按「對於因精神障礙或其他心智缺陷，致不能為意思表示或
    受意思表示，或不能辨識其意思表示之效果者，法院得因本
    人、配偶、四親等內之親屬、最近一年有同居事實之其他親
    屬、檢察官、主管機關或社會福利機構之聲請，為監護之宣
    告」，民法第14條第1 項定有明文。
三、本件經本院於鑑定人迎旭診所所屬精神鑑定醫師邱瑞祥先生
    前訊問相對人結果，法官點呼其姓名及詢問年齡均無法回答
    ，亦無法辨識在場親人，惟其子女趨前呼喚爸爸時，相對人
    會微露笑容，但仍無法表達。經勘查相對人無法站立，最多
    亦只能坐輪椅；另經訊問鑑定人所屬精神鑑定醫師邱瑞祥先
    生略稱：相對人目前已符合心神喪失之程度，其餘詳如鑑定
    報告等語（參見本院民國99年12月7 日訊問筆錄）】。而依
    鑑定人迎旭診所就相對人之精神狀態所為之鑑定結果略稱：
    相對人約於民國94年前後出現記憶障礙，經藥物治療約一、
    二年後，日常生活功能持續退化，迄今其語言表達及理解能
    力已嚴重受損，致無生活自理能力而需專人照顧，偶傻笑、
    喃喃自語，對叫喚及問話幾乎無反應，認知功能亦已嚴重受
    損，目前因心智缺陷，致不能為意思表示或受意思表示，亦
    即過去所謂已達到「心神喪失」之程度等語，有該診所民國
    99年12月7 日迎旭祥監宣字第99158 號函暨所附之精神鑑定
    報告書在卷可參。本院審酌於現場訊問時相對人之精神、心
    智反應等狀況並參酌鑑定人之上揭意見，認相對人目前之精
    神障礙與心智缺陷之程度，已無為意思表示或受意思表示或
    辨識意思表示之效果的能力，而符合受監護宣告之要件，爰
    依法宣告莊見達為應受監護宣告之人。
四、末按「受監護宣告之人應置監護人」、「法院為監護之宣告
    時，應依職權就配偶、四親等內之親屬、最近一年有同居事
    實之其他親屬、主管機關、社會福利機構或其他適當之人選
    定一人或數人為監護人，並同時指定會同開具財產清冊之人
    。法院為前項選定及指定前，得命主管機關或社會福利機構
    進行訪視，提出調查報告及建議。監護之聲請人或利害關係
    人亦得提出相關資料或證據，供法院斟酌」、「法院選定監
    護人時，應依受監護宣告之人之最佳利益，優先考量受監護
    宣告之人之意見，審酌一切情狀，並注意下列事項：一、受
    監護宣告之人之身心狀態與生活及財產狀況。二、受監護宣
    告之人與其配偶、子女或其他共同生活之人間之情感狀況。
    三、監護人之職業、經歷、意見及其與受監護宣告之人之利
    害關係。四、法人為監護人時，其事業之種類與內容，法人
    及其代表人與受監護宣告之人之利害關係」，民法第1110條
    、第1111條、第1111條之1 分別定有明文。
五、本件經本院函桃園縣政府、新北市政府〈原台北縣政府〉、
    高雄市政府〈原高雄縣政府〉請派員分別對其親屬進行訪視
    結果：(1)、高雄縣政府訪視莊寶玉後所提出之評估建議略稱
    ：莊員住高雄，相對人目前安置於桃園縣私立慈航養護長期
    照護中心，除聲請人外，有關相對人的大大小小事情都是莊
    美玉與莊文正在處裡，其約一個多月就會回桃園探望相對人
    ，亦同意由媽媽擔任監護人及由莊文正擔任會同開具財產清
    冊之人。(2)、臺北縣政府訪視莊碧玉（另莊翠玉在國外無法
    訪視）後之評估建議略稱：相對人之子女商量後安排相對人
    住進慈航安養院，週一至五由莊美玉回去照顧媽媽，週六日
    則由其他子女輪流回去照料，其約每隔二週就會回去探視相
    對人及照顧媽媽，平時兄弟皆妹亦密切聯繫。其同意由媽媽
    擔任監護人及由莊文正擔任會同開具財產清冊之人。(3)、桃
    園縣政府訪視聲請人後之評估建議略稱：聲請人及子女莊文
    正確實有照顧意願，並已實際照顧相對人，請法官參酌以相
    對人之最佳利益選任監護人等語，有高雄縣政府民國99年11
    月16日府社長字第0990289735號函暨所附之個案訪視摘要表
    、臺北縣政府民國99年11月23日北社工字第0991074929號函
    暨所附之個案處裡報告、桃園縣政府民國99年12月31日府社
    助字第0990586212 號 函暨所附監護宣告訪視報告附卷可參
    ，堪認聲請人及其住居於國內之子女均具擔任相對人之監護
    人的條件。
六、綜上所述，聲請人為受監護宣告人莊見達之配偶，與相對人
    結褵50餘載，情意深重，對相對人極盡照顧之能事，亦有意
    願擔任監護人，又無不適或不宜擔任監護人的積、消極原因
    ，如由聲請人為受監護宣告人之監護人，應能符合受監護宣
    告人之最佳利益，爰依法選定莊余愛齡為受監護宣告人莊見
    達之監護人；又關係人莊文正為受監護宣告人之子，其既有
    意願且具扶養義務，由其來擔任會同開具財產清冊之人，應
    堪勝任，併依前揭規定指定莊文正為會同開具財產清冊之人
    。
七、依民事訴訟法第604 條第1 項、第608 條第1 項，裁定如主
    文。
中    華    民    國  100     年    1     月    13    日
                        家事法庭法  官  鄭新後
上列正本證明與原本無異。
本裁定就對相對人之監護宣告部分不得抗告；另就其餘有關選定
監護人及指定會同開具財產清冊之人部分如有不服，應於本裁定
送達後10日內向本院提出抗告狀。
中    華    民    國  100     年    1     月    13    日
                                書記官  許家齡